臺灣板橋地方法院交通事件裁定　　　　　　　　　　九十三年度交聲字第一四四號
　　原處分機關　交通部公路總局台北區監理所板橋監理站
　　異　議　人　甲○○
右列異議人因違反道路交通管理處罰條例事件，對於交通部公路總局台北區監理板橋
監理站所於中華民國九十三年一月二十日所為之處分〔原處分案號：板監違裁字裁四
一─Ａ0000000號〕，聲明異議，本院裁定如左：
    主  文
原處分撤銷。
甲○○汽車駕駛人，在設有禁止停車標誌之處所停車，處罰鍰新臺幣陸佰元。
    理  由
壹、本件原處分機關係以異議人於民國〔下同〕九十二年十二月二日上午十一時四十
    四分許，駕駛牌照號碼ＦＺＷ─六四二號重型機車，在臺北市○○街，有『在禁
    止臨時停車處所停車。』之舉發違規事實，乃依道路交通管理處罰條例第五十六
    條第一項第一款之規定，裁決〔一〕「罰鍰新台幣陸佰元整，罰鍰限於九十三年
    二月十九日前繳送。」、「上開罰鍰逾期不繳送之處分：〔一〕自九十三年二月
    二十日起易處吊扣駕駛執照壹個月，並限於九十三年三月五日前繳送。〔二〕九
    十三年三月五日前未繳送駕駛執照者，自九十三年三月六日起易處吊銷，並逕行
    註銷駕駛執照。〔三〕駕駛執照吊〔註〕銷後，自九十三年三月六日起壹年內不
    得重新考領駕駛執照。」；異議人則以：伊於案發當日，因至台大醫院急診看病
    ，主管機關未於臺大醫院附近規劃充足之停車位供民眾停車，致看病民眾深感不
    便，伊將右揭車輛停於案發現場，現場固設『騎樓、人行道禁止停車』之標誌，
    惟伊停車地點既非騎樓，亦非人行道，應不受處罰等聲明異議。
貳、查異議人提出『原舉發之相片』顯示系爭車輛於案發時、地，係停置於路旁之『
    紅磚』路面上，此有異議人提出之照片在卷足參。按路旁之『紅磚道』係專供行
    人行走之地面道路，即係道路交通管理處罰條例第三條第三款定義之『人行道』
    。又異議人提出現場設置道路交通標誌之照片壹張，顯示主管機關確於現場設有
    『騎樓、人行道禁止停車』之標誌，復有該照片足稽。參以異議人自承前往醫院
    而將系爭車輛停於現場等情，堪認異議人於案發時、地，確有『在設有禁止停車
    標誌之處所停車』之違規事實；再查異議人於案發之際，係前往臺大醫院打『感
    冒預防針』，業其於本院訊問時陳明，難認係『急診』。本件停車現場係道路交
    通管理處罰條例第三條第三款定義之『人行道』，異議人主張非人行道等，非可
    採信。
參、原處分機關認異議人於案發時、地，有『在禁止臨時停車處所停車。』之違規事
    實，並據之裁決如前，固非無見。惟查：〔一〕本件停車現場，係主管機關設置
    道路交通標誌『禁止停車』之場所，原處分機關認係禁止臨時停止處所，即與實
    情相左。〔二〕按「汽車所有人、駕駛人違反道路交通管理，經主管機關裁決後
    逾十五日未向管轄地方法院聲明異議，或其聲明異議經法院裁定確定，而不依裁
    決或裁定繳納罰鍰或不繳送汽車牌照、駕駛執照者，依左列規定處理之：一、經
    處分吊銷汽車牌照或駕駛執照者，由公路主管機關逕行註銷。二、經處分吊扣汽
    車牌照或駕駛執照者，按其吊扣期間加倍處分；仍不依限期繳送汽車牌照或駕駛
    執照者，吊銷其汽車牌照或駕駛執照。三、罰鍰不繳者，按其罰鍰數額，易處吊
    扣汽車牌照或駕駛執照一個月至三個月；不依期限繳送汽車牌照或駕駛執照者，
    吊銷其汽車牌照或駕駛執照。」，為道路交通管理處罰條例第六十五條第一項明
    定。析索立法意旨，係指原處分於「確定」後始有執行力。乃原處分機關裁決如
    前，竟自裁決受處分人「罰鍰限於九十三年二月十九日前繳送。」、「上開罰鍰
    逾期不繳送之處分：〔一〕自九十三年二月二十日起易處吊扣駕駛執照壹個月，
    並限於九十三年三月五日前繳送。〔二〕九十三年三月五日前未繳送駕駛執照者
    ，自九十三年三月六日起易處吊銷，並逕行註銷駕駛執照。〔三〕駕駛執照吊〔
    註〕銷後，自九十三年三月六日起壹年內不得重新考領駕駛執照。」，以右列處
    分礙及憲法保障之受處分人依法爭訟之權，核非適法。又異議人於案發時、地，
    確有『在設有禁止停車標誌之處所停車』之違規事實，業見前述，異議人執前情
    聲明異議，固非有理由，惟原處分既有可議，自應由本院將原處分撤銷，另為適
    法之處分，如主文。
據上論結，應依道路交通案件處理辦法第二十條前段，道路交通管理處罰條例第五十
六條第一項第四款，裁定如主文。
中      華      民      國      九十三      年    二     月    二十七   日
                                      臺灣板橋地方法院交通法庭
                                          法  官  陳  福  來
右正本證明與原本無異。
如不服本裁定應於送達後五日內向本院提出抗告狀。
              書記官  林  兆  嘉
中      華      民      國      九十三      年    三     月      一     日
